臺灣臺中地方法院刑事判決
110年度交訴字第293號
公  訴  人  臺灣臺中地方檢察署檢察官
被      告  劉竣丞



選任辯護人  劉靜芬律師
            謝秉錡律師
上列被告因過失致死案件，經檢察官提起公訴（110年度偵字第2
4403號），被告於準備程序中就被訴事實為有罪之陳述，經告知
簡式審判程序之旨，並聽取當事人、辯護人之意見後，經本院合
議庭裁定由受命法官獨任進行簡式審判程序，判決如下：
    主  文
劉竣丞汽車駕駛人，行經行人穿越道不依規定讓行人優先通行，
而因過失致人於死，處有期徒刑陸月。緩刑貳年，並應依本院一
一一年度中司交附民移調字第二一號調解程序筆錄所載內容履行
賠償義務。
    犯罪事實
一、劉竣丞考領有小型車普通駕駛執照，於民國110年7月7日下
    午，駕駛車牌號碼000-0000號自用小客車（下稱上開小客車
    ），沿臺中市北區育德路由五常街往學士路方向行駛，於同
    日下午4時36分許，行經中國醫藥大學附設醫院立夫醫療大
    樓與第一醫療大樓間之臺中市○區○○路0號前方未設行車管制
    號誌之行人穿越道之該路段時，本應注意行經設有醫院標誌
    之路段，應減速慢行，作隨時停車之準備；汽車行駛時，駕
    駛人應注意車前狀況，並隨時採取必要之安全措施；汽車行
    近未設行車管制號誌之行人穿越道前，應減速慢行；且汽車
    行近行人穿越道，遇有行人穿越時，無論有無交通指揮人員
    指揮或號誌指示，均應暫停讓行人先行通過，而依當時天候
    晴、光線為日間自然光線、路面鋪裝柏油、乾燥、無缺陷、
    無障礙物、視距良好，並無不能注意之情事，竟疏未注意及
    此，即貿然駕駛上開汽車直行前進，適行人張素珍自育德路
    2號立夫醫療大樓前方緊鄰行人穿越道右側往對向行走欲穿
    越育德路（張素珍左側之行人穿越道上另有3名案外行人步
    行在行人穿越道上），劉竣丞所駕駛之上開小客車未暫停讓
    行人穿越道上另3名案外行人及緊鄰行人穿越道右側之行人
    張素珍先行通過，貿然穿越行人穿越道，致其所駕駛之上開
    小客車右前車頭撞擊張素珍，致張素珍倒地，因而受有頭部
    創傷導致顱內出血之傷害，經送中國醫藥大學附設醫院急救
    ，於同日下午4時56分許死亡。而劉竣丞於肇事後，於未經
    有偵查權之機關或公務員發覺為犯嫌前，在警方前往現場處
    理時當場承認其為肇事人而願接受裁判。
二、案經臺灣臺中地方檢察署檢察官相驗後簽分暨張素珍之配偶
    凃瑞芳告訴偵查起訴。 
    理  由
一、本案被告劉竣丞所犯，非死刑、無期徒刑、最輕本刑為3年
    以上有期徒刑之罪，或高等法院管轄第一審之案件，被告於
    本院準備程序中，就前揭被訴事實為有罪之陳述，經受命法
    官告以簡式審判程序之旨，並聽取被告、公訴人及辯護人之
    意見後，本院認無不得或不宜改依簡式審判程序進行之處，
    爰依刑事訴訟法第273條之1第1項、第284條之1規定，經合
    議庭評議後，裁定本案由受命法官獨任進行簡式審判程序，
    是本案之證據調查，依刑事訴訟法第273條之2規定，不受同
    法第159條第1項、第161條之2、第161條之3、第163條之1及
    第164條至第170條規定之限制，合先敘明。
二、認定犯罪事實所憑證據及理由：
    訊據被告對於上開犯罪事實坦承不諱，經查：
  ㈠復有被告於道路交通事故談話紀錄表、警詢、偵查中之供述
    在卷可稽，並有告訴人凃瑞芳（即被害人張素珍之配偶）於
    警詢時之陳述在卷可參，且有道路交通事故現場圖、道路交
    通事故調查報告表（一）、（二）、臺中市政府警察局交通
    事故補充資料表、路邊監視器畫面擷取照片、現場照片、車
    損照片、中國醫藥大學附設醫院司法相驗病歷摘要、相驗筆
    錄、臺灣臺中地方檢察署（下稱臺中地檢署）相驗屍體證明
    書、檢驗報告書、相驗照片、公路監理電子閘門證號查詢汽
    車駕駛人資料、本院當庭勘驗路邊監視器畫面之勘驗結果等
    附卷足憑。足認被告之自白與事實相符，堪以認定。
  ㈡按行車速度，依速限標誌或標線之規定，無速限標誌或標線
    者，應依下列規定：二、行經設有醫院標誌之路段，應減速
    慢行，作隨時停車之準備；汽車行駛時，駕駛人應注意車前
    狀況，並隨時採取必要之安全措施；汽車行近未設行車管制
    號誌之行人穿越道前，應減速慢行；汽車行近行人穿越道，
    遇有行人穿越時，無論有無交通指揮人員指揮或號誌指示，
    均應暫停讓行人先行通過，道路交通安全規則第93條第1項
    第2款、第94條第3項、第103條第1項、第2項分別定有明文
    。查被告駕駛上開小客車自應注意遵守上開規定，而依當時
    天候晴、光線為日間自然光線、路面鋪裝柏油、乾燥、無缺
    陷、無障礙物、視距良好，並無不能注意之情事，竟疏未減
    速慢行，作隨時停車之準備、疏未注意車前狀況，隨時採取
    必要之安全措施，及疏未暫停讓行人穿越道上另3名案外行
    人及緊鄰行人穿越道右側之行人張素珍先行通過，即貿然駕
    駛上開小客車直行前進穿越行人穿越道，致其所駕駛上開小
    客車之右前車頭撞擊正緊鄰行人穿越道右側步行之行人即被
    害人張素珍，被告對本案車禍之發生顯有過失，並致被害人
    張素珍倒地，因而受有頭部創傷導致顱內出血之傷害，經送
    醫急救，於110年7月7日下午4時56分許死亡。被告對於本案
    車禍之發生，自屬未盡其注意義務而有過失，且其過失行為
    與被害人張素珍死亡之結果間具有相當因果關係，自應負過
    失致人於死之罪責。
  ㈢而本案車禍經臺中市車輛行車事故鑑定委員會鑑定，該委員
    會於110年12月24日以中市車鑑0000000案鑑定意見書表示：
    「劉竣丞駕駛自用小客車，行經醫院院區劃有行人穿越道之
    路段，未減速慢行、未讓臨近行人穿越道行走之行人先行，
    為肇事原因。行人張素珍，無肇事因素」等語，有該鑑定意
    見書附卷可稽，亦堪佐證。
  ㈣綜上所述，本案事證明確，被告上揭犯行洵堪認定，應予依
    法論科。 　　
三、論罪科刑：
  ㈠按汽車駕駛人，無駕駛執照駕車、酒醉駕車、吸食毒品或迷
    幻藥駕車、行駛人行道或行經行人穿越道不依規定讓行人優
    先通行，因而致人受傷或死亡，依法應負刑事責任者，加重
    其刑至2分之1，道路交通管理處罰條例第86條第1項定有明
    文。復按刑法總則之加重，係概括性之規定，所有罪名均一
    體適用；刑法分則之加重，係就犯罪類型變更之個別犯罪行
    為予以加重，成為另一獨立之罪名。道路交通管理處罰條例
    第86條第1項關於汽車駕駛人，行經行人穿越道不依規定讓
    行人優先通行，因而致人受傷，依法應負刑事責任者，加重
    其刑至2分之1之規定，係就刑法第284條之過失傷害罪之基
    本犯罪類型，對於加害人為汽車駕駛人，於從事駕駛汽車之
    特定行為時，於行經行人穿越道之特定地點，不依規定讓行
    人優先通行，因而致人受傷或死亡之特殊行為要件予以加重
    處罰，已就上述刑法第284條之罪犯罪類型變更之個別犯罪
    行為予以加重，而成另一獨立之罪名，自屬刑法分則加重之
    性質（最高法院99年度台非字第198號判決見解可資參照）
    。
  ㈡核被告所為，係犯道路交通管理處罰條例第86條第1項、刑法
    第276條之汽車駕駛人行經行人穿越道不依規定讓行人優先
    通行之過失致人於死罪。
　㈢被告為汽車駕駛人，行經行人穿越道不依規定讓行人優先通
    行，因而致人於死，應依道路交通管理處罰條例第86條第1
    項規定，加重其刑。　　
　㈣被告肇事後，於未經有偵查權之機關或公務員發覺為犯嫌前
    ，在警方前往現場處理時當場承認其為肇事人而願接受裁判
    ，有臺中市政府警察局道路交通事故肇事人自首情形紀錄表
    1紙在卷可稽，經核符合自首要件，爰依刑法第62條前段規
    定減輕其刑，並依法先加後減之。
　㈤爰審酌被告疏未注意行車安全，與被害人張素珍發生車禍而
    致被害人張素珍死亡，應予非難，並衡酌被告犯後坦承犯行
    ，且已與被害人張素珍家屬（詳如卷內調解程序筆錄所載）
    調解成立，且已依調解成立內容於111年3月31日前給付其中
    新臺幣（下同）100萬元（並約定餘款620萬元於111年5月15
    日前給付完畢），有本院111年度中司交附民移調字第21號
    調解程序筆錄、本院電話紀錄附卷可查，又被告前無任何刑
    事前科紀錄，有臺灣高等法院被告前案紀錄表附卷可查，且
    兼衡被告之教育智識程度、生活狀況等一切情狀，量處如主
    文所示之刑。
　㈥而刑法第276條之過失致人於死罪之法定最重本刑為有期徒刑
    5年，依道路交通管理處罰條例第86條第1項規定予以加重其
    刑後，因係刑法分則加重之性質，其法定本刑加重之結果，
    已非「最重本刑為5年以下有期徒刑以下之刑之罪」，縱受6
    個月以下有期徒刑之宣告，與刑法第41條第1項得易科罰金
    之規定不符，自不得諭知易科罰金之折算標準，附此敘明。
四、被告前未曾因故意犯罪受有期徒刑以上刑之宣告，有臺灣高
    等法院被告前案紀錄表1份在卷可稽。爰審酌被告因一時失
    慮觸犯刑章，而被告已與被害人張素珍家屬調解成立，且已
    依調解成立內容賠償被害人張素珍家屬其中100萬元（並約
    定餘款620萬元於111年5月15日前給付完畢），被害人張素
    珍家屬同意本院以調解成立條件給予被告緩刑之宣告之情，
    有本院111年度中司交附民移調字第21號調解程序筆錄在卷
    可稽。本院認被告經此偵審科刑程序後，應知警惕而無再犯
    之虞，經綜核各情，本院認所宣告之刑以暫不執行為適當，
    爰併予宣告緩刑2年，以啟自新，惟為確保被告於緩刑期間
    ，能按其與被害人張素珍家屬調解成立內容所承諾之金額及
    付款期間履行，以確實收緩刑之功效，爰將被告與被害人張
    素珍家屬所調解成立之本院111年度中司交附民移調字第21
    號調解程序筆錄內容，引為被告依刑法第74條第2項第3款規
    定應支付之損害賠償，命被告應依本院111年度中司交附民
    移調字第21號調解程序筆錄內容履行賠償義務（被告已依調
    解成立內容於111年3月31日前給付其中100萬元，業如前述
    ）。另按刑法第75條之1第1項第4款規定，被告違反本院所
    定上開命支付予被害人張素珍家屬損害賠償金額之事項情節
    重大，足認原宣告之緩刑難收其預期效果，而有執行刑罰之
    必要者，得撤銷其緩刑之宣告，附此敘明。
據上論斷，應依刑事訴訟法第273條之1第1項、第299條第1項前
段，道路交通管理處罰條例第86條第1項，刑法第11條前段、第2
76條、第62條前段、第74條第1項第1款、第2項第3款，刑法施行
法第1條之1第1項，判決如主文。　　　　
本案經檢察官林依成提起公訴，檢察官張凱傑到庭執行職務。
中　　華　　民　　國　　111 　年　　4 　　月　　12　　日
                  刑事第四庭    法  官  黃佳琪
以上正本證明與原本無異。
如不服本判決，應於送達判決後20日內向本院提出上訴書狀，並
應敘述具體理由；其未敘述上訴理由者，應於上訴期間屆滿後20
日內向本院補提理由書（均須按他造當事人之人數附繕本）「切
勿逕送上級法院」。
告訴人或被害人對於判決如有不服具備理由請求檢察官上訴者，
其上訴期間之計算係以檢察官收受判決正本之日期為準。
                                書記官  顏偉林
中　　華　　民　　國　　111 　年　　4 　　月　　13　　日


附錄論罪科刑法條：
中華民國刑法第276條
因過失致人於死者，處5年以下有期徒刑、拘役或50萬元以下罰
金。

道路交通管理處罰條例第86條第1項
汽車駕駛人，無駕駛執照駕車、酒醉駕車、吸食毒品或迷幻藥駕
車、行駛人行道或行經行人穿越道不依規定讓行人優先通行，因
而致人受傷或死亡，依法應負刑事責任者，加重其刑至2分之1。